【裁判字號】    97,交聲,1445
【裁判日期】    970616
【裁判案由】    聲明異議
【裁判全文】
臺灣臺中地方法院交通事件裁定        97年度交聲字第1445號
原處分機關  交通部公路總局臺中區監理所豐原監理站
受處分人    銘祥運輸股份有限公司
法定代理人  陳秀卿
代  理  人  甲○○
上列受處分人因違反道路交通管理處罰條例案件，對於交通部公
路總局臺中區監理所豐原監理站民國九十七年四月十一日所為之
裁決（豐監稽違字第裁六三─ＨＣ0000000號裁決書），
聲明異議，本院裁定如下：
    主  文
異議駁回。
    理  由
一、原處分機關略以：受處分人銘祥運輸股份有限公司所有之車
    號ＨＹ─○七○號營業用一般大貨車，由甲○○駕駛，於民
    國九十七年二月二十九日上午十時四十五分許，在臺中縣外
    埔鄉○○路六支巷處，經警方會同司機丈量，因「後欄板超
    出側欄板七十公分，變更車廂」之違規，遭臺中縣警察局大
    甲分局依違反道路交通管理處罰條例第二十九條之一第一項
    ，製發道路交通管理事件通知單（單號：ＨＣ000000
    0號），受處分人於同年三月十二日提出申訴，經向原舉發
    單位查明違規屬實，而經原處分機關於同年四月十一日，依
    道路交通管理處罰條例第二十九條之一第一項規定，以豐監
    稽違字第裁六三─ＨＣ0000000號裁決書，裁處罰鍰
    新臺幣（下同）四萬元，逾期則依裁決書處罰，於法並無不
    合等語。
二、聲明異議意旨略以：根據「警察機關取締違規砂石車注意事
    項」之規定，舉發時，需丈量車斗之內框尺寸及拍照存證，
    以佐證載物超高，惟本案原舉發單位所製作之罰單僅記載：
    「後欄板超出側欄板七十公分」，並未於違規通知單上加註
    拖車號碼、丈量車斗內長、寬、高，是認舉發員警採證方法
    不符合上開規定。又按法院受理交通事件，准用刑事訴訟法
    之規定，道路交通管理處罰條例第八十九條訂有明文，是以
    根據「罪證有疑，利於被告」之證據法則，對於受處分人上
    開所有車輛是否有車廂變更之事實，認為應由原舉發單位負
    舉證之責。又依砂石車是否超載之取締之研判已回歸重量法
    ，即以監理站核定之總重量為其處罰依據，一般砂石車如欲
    超載，應會將四個邊側同時加高，始有超載可能，而原舉發
    單位係稱後欄板超出側欄板七十公分，未就車斗之長寬高進
    行測量，即認有變更車廂，顯未盡舉證之責；復依道路交通
    管理處罰條例第二十九條之一之立法目的係對專用車廂有加
    高裝載等予以處罰，以維護交通安全，原舉發單位無法證明
    上開車輛有違規加高，且有危害交通安全之虞，故認為其所
    製做之罰單自不能為處罰之依據。縱上原因，請求予以撤銷
    該處分云云。
三、按裝載砂石、土方未依規定使用專用車輛或其專用車廂未合
    於規定或變更車廂者，處汽車所有人新臺幣四萬元以上八萬
    元以下罰鍰，並當場禁止通行，道路交通管理處罰條例第二
    十九條之一第一項定有明文。又按砂石專用車除活動式尾門
    絞鏈外，貨廂後方活動式尾門高度不得超過貨廂側邊高度二
    十公分；復裝載砂石、土方之傾卸框式大貨車及傾卸框式半
    拖車，應上開規定使用專用車輛或專用車廂，違者依道路交
    通管理處罰條例第二十九條之一規定處罰，裝載砂石土方車
    輛使用專用車輛或專用車廂規定第二條、第三條第九款分別
    定有明文。
四、經查：
  (一)本件受處分人所有之車號ＨＹ─○七○號營業用一般大貨車
    ，由甲○○駕駛，於九十七年二月二十九上午十時四十五分
    ，在臺中縣外埔鄉○○路六支巷處，經警方會同司機丈量，
    因「後欄板超出側欄板七十公分，變更車廂」之違規，遭臺
    中市警察局大甲分局員警依違反依道路交通管理處罰條例第
    二十九條第一項，製發道路交通管理事件通知單（單號：Ｈ
    Ｃ0000000號），經受處分人向舉發單位申訴，舉發
    單位函覆舉發無訛，處分機關即於九十七年四月十一日以豐
    監稽違字第裁六三－ＨＣ0000000號裁決書處罰鍰四
    萬元，該裁決書於同日在原處分機關交付受處分人等情，為
    受處分人所不爭執，並有前揭舉發通知單、採證照片、裁決
    書等在卷可稽，是此部分堪信為真實。
  (二)受處分人於申訴內容並不否認上開車輛為載運砂石或土方之
    砂石專用車輛，且警方取締時亦在道路交通管理事件通知單
    上註明「砂石車專用車」（通知單誤載為「砂車石專用車」
    ），故本件車輛為道路交通管理處罰條例第二十九條之一第
    一項所處罰之標的，合先敘明。
  (三)受處分人雖辯稱：警方舉發當時未實際依「警察機關取締違
    規砂石車注意事項」之規定丈量車斗內框，且並未負舉證之
    責云云。惟本案舉發員警白子明表示：「於九十七年二月二
    十九日上午九時至十一時執行取締砂石車勤務，至外埔鄉○
    ○路六支巷路段時，發現一部砂石車ＨＹ－○七○後欄板有
    加高之情形，故將其攔下丈量，丈量後其後欄板高出側欄板
    七十公分（駕駛人申訴內容亦坦承後欄板有加高），其明顯
    有變更車廂之情形，依規定告發其變更車廂之違規部分，告
    發後依規定歸還駕駛人及行照，並給予告發違規單及請駕駛
    人簽名。」此有臺中縣警察局大甲分局九十七年三月二十五
    日中縣甲警交裁字第○九七○○○四七一一號函所附之臺中
    縣警察局大甲分局交通違規事件調查表一紙在卷可憑，是本
    件員警在攔停取締當時，業經會同司機當場勘查，發現該車
    後欄板有加高之情形，丈量後其後欄板高出側欄板七十公分
    ，而為駕駛人不爭執並於舉發通知單上簽名，並拍攝丈量照
    片一張在卷佐憑，足見系爭車輛之車廂後方活動式尾門高度
    已超過貨廂側邊高度二十公分，有違裝載砂石土方車輛使用
    專用車輛或專用車廂規定第三條第九款之規定，故明顯有變
    更車廂之情形，揆諸前揭條文，自應依道路交通管理處罰條
    例第二十九條之一規定處罰，員警依其所見之違規事實而舉
    發，並無不當。從而，本件受處分人違規情節明確，員警取
    締當時已盡合法舉證之責，並無所謂「罪證有疑」之情形，
    是異議人之抗告非有理由。
  (四)本件係舉發受處分人所有之營業用一般大貨車「外觀」有變
    更車體之事實，而非裝載之砂石重量「內部」超重違規情事
    ，舉發之員警既已會同駕駛該違規車輛之司機甲○○當場丈
    量後欄板外框而知有上開違規事實，並經甲○○於舉發違反
    道路交通管理事件通知單上簽名，則本件自無再丈量該車廂
    內框長、寬、高度之必要，且舉發員警係依道路交通管理除
    罰管制條例第二十九條之一第一項為舉發「外觀」有變更車
    體之事實，而並非依該法第二十九條之二舉發該車「內部」
    有超載情事，受處分人於異議理由中提出容積換算重量之相
    關取締疑義，自與本案無關。此外，本院經查亦無任何證據
    足資證明執勤警員有捏造事實、違法取締之情事，則執勤警
    員本其維護交通秩序、安全職責所為之當場舉發，自應受到
    合法、正確之推定，受處分人指摘原舉發不當，尚屬無據。
  (五)綜上所述，本件受處分人所有之上開砂石專用車，於前述時
    、地，經人駕駛而有變更車廂之違規事實既可認定，則原處
    分機關，據此並引用上開道路交通管理處罰條例第二十九條
    之一第一項之規定，而裁處異議人罰鍰新臺幣四萬元，逾期
    則依裁決書處罰，並無不當，本件異議為無理由，應予駁回
    。
五、據上論斷，應依道路交通管理處罰條例第八十七條第二項、
    道路交通案件處理辦法第十九條之規定，裁定如主文。
中    華    民    國    97    年    6     月    16    日
                      交通法庭  法  官  黃裕仁
上正本證明與原本無異。
如不服本裁定應於送達後五日內向本院提出抗告狀。
                                書記官  王嘉仁
中    華    民    國    97    年    6     月    16    日


司法院資訊處製作；財團法人民間司法改革基金會備份。
